【裁判字號】    98,易,3010
【裁判日期】    981009
【裁判案由】    詐欺
【裁判全文】
臺灣臺中地方法院刑事判決              98年度易字第3010號
公  訴  人  臺灣臺中地方法院檢察署檢察官
被      告  甲○○
上列被告因詐欺案件，經檢察官提起公訴（98年度偵緝字第1916
號），被告於準備程序就被訴事實為有罪之陳述，經告以簡式審
判程序之旨，並聽取當事人意見後，合議庭裁定由受命法官獨任
進行簡式審判程序，本院判決如下：
    主    文
甲○○犯幫助詐欺取財罪，累犯，處有期徒刑參月，如易科罰金
，以新臺幣壹仟元折算壹日。
    犯罪事實
一、甲○○曾因竊盜案件，經臺灣高等法院高雄分院96年度上易
    字第830號判處有期徒刑3月確定，於民國97年 5月21日執行
    完畢，猶不知悔改，復可預見一般人以自己名義申辦行動電
    話門號使用，並無困難，如有欠缺信賴基礎之他人，以廣告
    聲稱可以辦門號換現金，則被取走之 SIM卡有可能供詐騙集
    團向不特定人詐取財物之用，竟仍基於幫助詐欺取財之不確
    定故意，於97年11月18日，依報紙所刊登辦門號換現金之廣
    告聯絡後，即與某不詳姓名年籍之成年男子共同前往高雄縣
    鳳山市家樂福電信股份有限公司鳳山門市，申辦包括門號00
    00000000行動電話在內之2支行動電話，並立即將此2個門號
    之SIM卡交予該男子，該男子即給付新臺幣（下同）500元予
    甲○○作為代價。嗣97年12月 5日上午11時10分許，成年歹
    徒數人即以撥打乙○○住處之(00)00000000號電話（無法顯
    示來電號碼），向乙○○自稱係社會福利單位人員、鄭警官
    、檢察官等，詐稱乙○○之老人年金遭人冒用身分證更改地
    址，且乙○○之帳戶是人頭戶，涉及多起洗錢案，要乙○○
    拿50萬元出來交由偽稱陳志成書記官之人，將錢監管 2日，
    待案件釐清後再退還云云，並留下甲○○名義之上開000000
    0000行動電話門號，使乙○○陷於錯誤，於同日13時許，前
    往台中縣龍井鄉新庄郵局提領後，偽稱陳志成書記官之不詳
    姓名年籍成年男子即前往乙○○位於台中縣龍井鄉○○村○
    ○路45巷13號之 2住處，並交給乙○○偽造之臺灣臺北地方
    法院檢察署傳票、法務部臺北行政執行處凍結管制執行命令
    、臺北地檢署監管科等文書各 1份，以資取信於乙○○，並
    於取得乙○○50萬元後，隨即逃逸無蹤。乙○○事後發覺有
    異，始知受騙，並報警循線查悉上情。
二、案經乙○○訴由台中縣警察局烏日分局報告臺灣臺中地方法
    院檢察署檢察官偵查起訴。
    理    由
一、上開犯罪事實，業據被告甲○○於本院坦白認罪（見本院卷
    第8、19、23頁)，核與告訴人乙○○指證被害情節相符（見
    警卷第1、2頁、98年度核交字第608號偵查卷第4頁），並有
    偽造之臺灣臺北地方法院檢察署傳票、法務部臺北行政執行
    處凍結管制執行命令、臺北地檢署監管科文書、錄影翻拍照
    片、家樂福電信股份有限公司函及用戶基本資料、家樂福電
    信門號申請書、告訴人所有龍井新庄郵局帳戶交易往來明細
    各1份在卷可稽（見警卷第 6至12頁、98年度核交字第608號
    偵查卷第6、7頁），足見被告之自白確與犯罪事實相符。又
    刑法上之故意，分為直接故意與間接故意（又稱不確定故意
    ），析言之，當行為人對於構成犯罪之事實，明知並有意使
    其發生者，為直接故意；如行為人對於構成犯罪之事實，預
    見其發生而其發生並不違背其本意者，乃屬間接故意，此觀
    刑法第13條之規定甚明。又幫助犯之成立，以行為人主觀上
    認知被幫助者可能正欲從事犯罪或係正在從事犯罪，而其行
    為足以幫助他人實現構成要件者，即具有幫助故意，並不以
    行為人確知被幫助者將犯或係犯何罪名為必要。查一般人前
    往電信公司申辦門號，僅需檢附相關身分證明文件即可辦理
    ，並無特定資格之限制，亦無需負擔額外之費用，故於正常
    之情況下，並無使用他人所申辦門號之必要。本件被告申辦
    行動電話門號後，逕將之交付素無交情之第三人，並收取50
    0 元之代價，衡情該第三人如有合法使用行動電話之需要，
    其自行申辦即可，何需付費使用他人申請之行動電話？則被
    告出售該 SIM卡時，當可預見可能供犯罪使用。再參以被告
    係成年人，具有一定之智識及生活經驗，而類如本件之詐騙
    案件，近年來在社會上層出不窮，且廣為各種媒體所披露，
    則被告縱使不確知其交付 SIM卡之對象暨其所屬詐騙集團犯
    罪行為之具體內容，惟應可預見該門號有遭詐騙集團作為詐
    取財物工具之可能，其仍執意為之，實已具有幫助詐欺取財
    之不確定故意，灼然甚明。是被告幫助詐欺取財之犯罪事證
    已臻明確，其犯行洵堪認定，應依法論罪科刑。
二、核被告所為，係犯刑法第30條第 1項前段、刑法第339條第1
    項之幫助詐欺取財罪。被告曾因竊盜案件，經臺灣高等法院
    高雄分院96年度上易字第830號判處有期徒刑3月確定，於97
    年 5月21日執行完畢，有臺灣高等法院被告前案紀錄表在卷
    可參（見本院卷第3、4頁），其於徒刑執行完畢，5 年以內
    故意再犯本件有期徒刑以上之罪，為累犯，應依刑法第47條
    第 1項之規定加重其刑。又被告僅係幫助他人實行詐欺取財
    犯罪，為幫助犯，爰依刑法第30條第 2項之規定，按正犯之
    刑予以減輕，並依法先加後減。爰審酌被告有犯罪前科之素
    行（參卷附臺灣高等法院被告前案紀錄表）、國中畢業之智
    識程度、經濟小康之生活狀況（見偵查卷第14頁被告警詢筆
    錄受詢問人資料)，其率行出售行動電話SIM卡供他人犯罪使
    用，造成警察機關追查贓款及實際犯罪行為人發生阻礙，對
    於社會治安具有相當之危害性，且已使告訴人受有50萬元之
    損害，及被告犯罪之動機、手段、所生危害、坦承犯行之犯
    後態度等一切情狀，量處如主文所示之刑，併諭知易科罰金
    之折算標準，以示懲儆。
三、據上論斷，應依刑事訴訟法第273條之1第 1項、第299條第1
    項前段，刑法第30條第1項前段、第2項、第339條第1項、第
    47條第1項、第41條第1項前段，刑法施行法第1條之1，判決
    如主文。
本案經檢察官丙○○到庭執行職務
中    華    民    國    98    年    10    月    9     日
                  刑事第四庭    法  官  張恩賜
以上正本證明與原本無異。
如不服本判決應於收受判決後10日內向本院提出上訴書狀，並應
敘述具體理由；其未敘述上訴理由者，應於上訴期間屆滿後20日
內向本院補提理由書（均須按他造當事人之人數附繕本）「切勿
逕送上級法院」。
                                書記官  黃舜民
中    華    民    國    98    年    10    月    9     日
附錄論罪科刑法條
刑法第339條：
意圖為自己或第三人不法之所有，以詐術使人將本人或第三人之
物交付者，處五年以下有期徒刑、拘役或科或併科一千元以下罰
金。
以前項方法得財產上不法之利益或使第三人得之者，亦同。
前二項之未遂犯罰之。


司法院資訊處製作；財團法人民間司法改革基金會備份。
